臺灣板橋地方法院刑事判決　　　　　　　95年度易字第2621號
公　訴　人　臺灣板橋地方法院檢察署檢察官
被　　　告　甲○○
上列被告因違反毒品危害防制條例案件，經檢察官提起公訴（九
十五年度毒偵字第六七○五號），於被告為有罪之陳述後，本院
合議庭裁定由受命法官獨任依簡式審判程序審理，茲判決如下：
    主  文
甲○○施用第二級毒品，累犯，處有期徒刑陸月，如易科罰金，
以新臺幣貳仟元折算壹日。
扣案安非他命殘渣袋內殘留之安非他命（量微無法秤重）及安非
他命參包（驗餘毛重壹點捌捌伍公克）均沒收銷燬之，上開安非
他命之殘渣袋壹個與外包裝袋參個、安非他命吸食器壹組及分裝
袋貳拾肆個均沒收之。
    事  實
一、甲○○前因偽造文書案件，經臺灣臺北地方法院以九十一年
    度訴字第六一五號判處有期徒刑六月確定，於民國九十三年
    十月八日以易科罰金執行完畢。又其前因施用毒品違反毒品
    危害防條例案件，經檢察官送勒戒處所觀察、勒戒後，因認
    無繼續施用毒品傾向，於八十九年二月十日執行完畢釋放，
    並由臺灣板橋地方法院檢察署檢察官以八十九年度毒偵字第
    七七九號為不起訴處分確定。其後再同因施用第二級毒品違
    反毒品危害防制條例案件，經臺灣臺北地方法院以九十三年
    度簡字第三一三五號判處有期徒刑五月確定，並於九十四年
    六月二十日以易科罰金執行完畢。復又因施用第二級毒品違
    反毒品危害防制條例案件，經本院於九十五年六月二十一日
    以九十五年度簡字第三一二六號判處有期徒刑六月，如易科
    罰金以銀圓三百元折算乙日確定，甫於九十五年十月十七日
    以易科罰金執行完畢（此部分不構成累犯）。
二、詎甲○○仍不知戒除毒癮，復基於施用第二級毒品之犯意，
    於九十五年八月三日十時許，在其友人馮明遠位於臺北縣三
    峽鎮○○街一四三之七號之居處，以將安非他命燒烤成煙吸
    食煙氣之方式，施用第二級毒品安非他命乙次。嗣經警於九
    十五年八月三日十時四十分許，在上址查獲，並扣得其所有
    供施用時使用含第二級毒品安非他命殘渣之殘渣袋乙包（所
    含安非他命殘渣量微無法秤重）與安非他命吸食器乙組，與
    其所有預備供施用之安非他命三包（驗餘毛重一點八八五公
    克）及分裝袋二十四個。
三、案經臺北縣政府警察局新店分局移送臺灣板橋地方法院檢察
    署檢察官偵查起訴。
    理  由
一、犯罪事實之認定：
  (一)上揭犯罪事實，業據被告甲○○自白不諱，而其為警查獲後
    經採集尿液囑託鑑定結果，亦呈安非他命類陽性反應，有臺
    灣檢驗科技股份有限公司出具之濫用藥物尿液檢驗報告與臺
    北縣政府警察局新店分局查獲毒品危害防制條例案被移送者
    姓名代碼對照表各乙份附卷可稽。此外，復有扣案含安非他
    命殘渣之殘渣袋乙包、安非他命三包（驗餘毛重一點八八五
    公克）、分裝袋二十四個、安非他命吸食器乙組與卷附臺灣
    檢驗科技股份有限公司出具之濫用藥物檢驗報告乙份可為佐
    證，堪信其前開自白應與事實相符。
  (二)又被告前因施用毒品違反毒品危害防條例案件，經檢察官送
    勒戒處所觀察、勒戒後，因認無繼續施用毒品傾向，於八十
    九年二月十日執行完畢釋放，並由臺灣板橋地方法院檢察署
    檢察官以八十九年度毒偵字第七七九號為不起訴處分確定；
    其後再同因施用第二級毒品違反毒品危害防制條例案件，經
    臺灣臺北地方法院以九十三年度簡字第三一三五號判處有期
    徒刑五月確定，並於九十四年六月二十日以易科罰金執行完
    畢；復又因施用第二級毒品違反毒品危害防制條例案件，經
    本院於九十五年六月二十一日以九十五年度簡字第三一二六
    號判處有期徒刑六月，如易科罰金以銀圓三百元折算乙日確
    定，甫於九十五年十月十七日以易科罰金執行完畢等情，亦
    有上開不起訴書分書及臺灣高等法院被告全國前案紀錄表存
    卷可憑。
  (三)是以本件事證明確，被告於觀察勒戒執行完畢釋放後五年後
    三犯施用安非他命之犯行，堪為認定，應予依法論科。
二、論罪科刑之法律適用：
  (一)按九十二年七月九日新修正之毒品危害防制條例刪除二犯及
    三犯之規定，一改修法前繁雜之處遇程序，僅將施用毒品者
    簡化區分為初犯、再犯，並認施用毒品者係屬病患性犯人，
    以觀察、勒戒戒除其身癮，並以強制戒治去除其心癮。經觀
    察、勒戒或強制戒治執行完畢釋放後，若係五年後再犯該條
    例第十條施用毒品罪者，與同條例第二十條第一項、第二項
    關於「初犯」之處理方式相同，檢察官應先聲請法院裁定令
    被告入勒戒處所觀察、勒戒，並視有無繼續施用毒品傾向，
    決定應予釋放、為不起訴之處分，或應聲請法院裁定令入勒
    戒處所強制戒治；若係五年內「再犯」同條例第十條施用毒
    品罪者，依同條例第二十三條第二項規定，檢察官則應依法
    追訴。觀諸該條例第二十條第三項之修正理由：「觀察、勒
    戒或強制戒治五年後再犯者，顯見前所實施之觀察、勒戒或
    強制戒治已足以遮斷其施用毒品之癮，為期自新及協助其戒
    除毒癮，對此五年後再犯者，爰明定仍適用初犯之規定，先
    經觀察、勒戒、強制戒治之程序。」，及同條例第二十三條
    第二項之修正理由：「為配合簡化施用毒品犯之刑事處遇程
    序，並鑑於經觀察、勒戒或強制戒治執行完畢釋放後五年內
    再犯者，其再犯率甚高，原據以實施之觀察、勒戒及強制戒
    治既已無法收其實效，自應施以刑事處遇。」。則顯然如施
    用毒品者係前經觀察、勒戒或強制戒治等治療程序執行完畢
    五年後，始再施用毒品之「初犯」，因前所執行之觀察、勒
    戒或強制戒治已足收戒除毒癮之效，自應重新執行觀察、勒
    戒或強制戒治等治療程序，並於治療程序執行完畢後，由檢
    察官為不起訴處分，毋庸對之追訴處罰；反之，在「再犯」
    之情形，因其先前所為治療程序顯未能收戒斷毒癮之效，且
    考量施用毒品者之再犯率偏高，乃簡化其刑事處遇程序，而
    逕予追訴處罰，不再施以治療程序。參酌上開立法理由，修
    正毒品危害防制條例就施用毒品者，祇於「初犯」及「五年
    後再犯」二種情形，有其追訴條件之限制，即須於初犯經觀
    察、勒戒或強制戒治釋放後，五年內均無施用毒品之行為，
    始能認其前所實施之觀察、勒戒或強制戒治已足遮斷毒癮，
    而得於五年後再犯時，再予適用初犯之規定，重行觀察、勒
    戒等程序。倘五年內已經再犯，被依法追訴處罰，縱其第三
    次（或第三次以上）施用毒品之時間在初犯釋放五年以後，
    即與「五年後再犯」之情形有別，且因已於「五年內再犯」
    ，顯見其再犯率甚高，原實施觀察、勒戒或強制戒治，已無
    法收其實效，而無五年戒斷期之存在，自無再經觀察、勒戒
    及強制戒治之必要，應由檢察官逕行起訴，始符新法修正之
    本旨。本件被告曾於首次觀察勒戒執行完畢釋放後五年內再
    犯相同案件，並經判刑確定及執行，則本件被告犯行即屬其
    觀察勒戒執行完畢釋放後五年後三犯，而與毒品危害防制條
    例第二十條第三項之規定僅得適用於「再犯」之情形不合，
    自應逕予訴追，而無庸再由檢察官聲請法院裁定令入勒戒所
    觀察、勒戒。
  (二)次按安非他命為毒品危害防制條例第二條第二項第二款所定
    之第二級毒品，核被告所為，係犯同條例第十條第二項之施
    用第二級毒品罪。其施用前後持有安非他命之低度行為均為
    施用之高度行為所吸收，不另論罪。公訴意旨雖未敘明被告
    施用第二級毒品之確實地點，惟此部分既已由被告在本院審
    理中供陳明確，自應依本院此項調查所得之證據以認定行為
    之地點。又被告前因偽造文書案件，經臺灣臺北地方法院以
    九十一年度訴字第六一五號判處有期徒刑六月確定，於九十
    三年十月八日以易科罰金執行完畢；又因施用毒品違反毒品
    危害防條例案件，經臺灣臺北地方法院以九十三年度簡字第
    三一三五號判處有期徒刑五月確定，並於九十四年六月二十
    日以易科罰金執行完畢，此有臺灣高等法院被告前案紀錄表
    附卷足參，其於上開有期徒刑執行完畢後五年以內故意再犯
    本件最重本刑為有期徒刑以上之罪，為累犯，應依刑法第四
    十七條第一項之規定加重其刑。
  (三)爰審酌被告有如事實欄所載犯罪及施用毒品遭查獲之紀錄，
    有臺灣高等法院被告前案紀錄表附卷足據，素行不佳，且前
    已因觀察勒戒執行完畢而經不起訴處分，業受毒品危害防制
    條例對施用毒品人之寬典，竟仍一再吸食，並於前案甫受判
    決後仍賡續為之，顯見並無悔意，惡性非淺，然被告施用毒
    品實為戕害自身健康之犯罪，本件於他人尚無明顯重大危害
    ，然斟酌其本件施用之次數僅為乙次，及其於審理中能坦認
    犯行，犯罪後之態度尚非不佳等一切情狀，量處如主文所示
    之刑，並依其前案情形衡酌，以法定標準之中等額度諭知易
    科罰金之折算標準，以資儆懲。
  (四)警於查獲時扣得之安非他命殘渣袋乙個內殘留之安非他命（
    量微無法秤重）與安非他命三包（驗餘毛重一點八八五公克
    ），為被告所有供其施用第二級毒品犯罪所用或預備供其施
    用第二級毒品犯罪所用並經查獲之毒品，業經其自陳明確，
    均應依毒品危害防制條例第十八條第一項前段之規定併為沒
    收銷燬之諭知。又含有上開安非他命殘渣之殘渣袋乙個與安
    非他命三包之外包裝袋三個，分別為被告所有供其施用第二
    級毒品犯罪及預備供其施用第二級毒品犯罪所用之物，應併
    依刑法第三十八條第一項二款之規定併為宣告沒收。另扣案
    安非他命吸食器與分裝袋二十四個，分屬被告所有供其施用
    第二級毒品犯罪所用及預備供其施用第二級毒品犯罪所用之
    物，此亦據被告供陳明確無訛，應依刑法第三十八條第一項
    第二款之規定併為沒收之諭知。至於警同時扣案之另乙組安
    非他命吸食器與電子磅秤乙部，則係同遭查獲之馮明遠所有
    之物，此經被告供陳在卷，核與馮明遠於警詢中之供述相為
    吻合，堪信屬實，則此部分核與刑法第三十八條所定裁量沒
    收之要件不符，復非法定應為義務沒收之違禁物品，自無從
    於本件被告刑之宣告項下併為沒收之諭知，附此敘明。
據上論斷，應依刑事訴訟法第二百七十三條之一第一項、第二百
九十九條第一項前段、毒品危害防制條例第十條第二項、第二十
三條第二項、第十八條第一項前段，刑法第十一條前段、第四十
七條第一項、第四十一條第一項前段、第三十八條第一項第二款
，判決如主文。
本案經檢察官曾文鐘到庭執行職務。
中　　華　　民　　國　　96　　年　　2 　　月　　8 　　日
                  刑事第十一庭  法　官  楊  博  欽
以上正本證明與原本無異
如不服本判決應於送達後十日內向本院提出上訴狀
                                書記官　李  慈  容
中　　華　　民　　國　　96　　年　　2 　　月　　8 　　日
附錄本案論罪科刑法條全文：
毒品危害防制條例第十條
  施用第一級毒品者，處六月以上五年以下有期徒刑。
  施用第二級毒品者，處三年以下有期徒刑。
